最高法院刑事判決　　　　　　　九十四年度台上字第六一一號
　　上　訴　人　台灣高等法院台南分院檢察署檢察官
　　上　訴　人
　　即　被　告　丙○○
　　　　　　　　　　　　在押.
　　　　　　　　乙○○
　　　　　　　　　　　　（另案在台灣台南監獄台南分監執行
　　　　　　　　　　　　中）
　　　　　　　　戊○○
　　　　　　　　　　　　8樓之.
　　　　　　　　丁○○
　　　　　　　　　　　　8樓之.
　　　　　　　　　　　　送內政部警政署保安警察第5總隊（
　　　　　　　　　　　　高雄縣.
　　　　　　　　甲○○
　　　　　　　　　　　　102.
　　　　　　　　　　　　8樓之.
　　上 列三 人
　　共　　　同
　　選任辯護人　翁瑞昌律師
上列上訴人等因被告等違反毒品危害防制條例案件，不服台灣高
等法院台南分院中華民國九十三年十月十二日第二審判決（九十
二年度上重訴字第一０七一號，起訴案號：台灣台南地方法院檢
察署九十一年度偵字第九０五八、九六二五、一二二三九、一二
三一三、一二六四一號，九十一年度毒偵字第一三三六、一三三
七號），提起上訴，本院判決如下：
    主  文
原判決關於丙○○、乙○○、戊○○、丁○○、甲○○部分撤銷
，發回台灣高等法院台南分院。
    理  由
本件原判決撤銷第一審關於丙○○、乙○○、戊○○、丁○○、
甲○○部分所為不當之科刑判決，改判依連續犯之例，仍論處上
訴人即被告丙○○、乙○○、戊○○、丁○○、甲○○共同連續
販賣第一級毒品罪刑；另併論處上訴人戊○○意圖販賣而持有第
二級毒品之罪刑，固非無見。
惟查：(一)、法院就被告本人之案件調查共同被告時，該共同被告
應準用有關人證之規定，刑事訴訟法第二百八十七條之二定有明
文。上開規定業於民國（下同）九十二年九月一日正式施行，本
件查係於九十三年九月十一日上午進行審判程序，自應有上開規
定之適用。原判決於理由壹就上訴人丙○○、乙○○販賣第一級
毒品有罪部分，分別援引乙○○、丙○○之供述（原判決理由壹
之二、三），認定其二人有犯意聯絡及行為分擔。惟未依上揭規
定準用有關人證之規定命丙○○、乙○○具結，其所踐行之訴訟
程序，於法已有未合。又原判決於理由貳關於上訴人戊○○、丁
○○、甲○○販賣第一級毒品有罪部分，援引丁○○、甲○○之
供述（原判決理由貳之四、五），認定其二人與上訴人戊○○間
有犯意聯絡及行為分擔（除戊○○有具結外，結文見原審卷(三)第
一六六頁），亦未依刑事訴訟法第二百八十七條之二準用有關人
證之規定命丁○○、甲○○具結，於法亦有違誤。(二)、被告之自
白，非出於強暴、脅迫、利誘、詐欺、疲勞訊問、違法羈押或其
他不正之方法且與事實相符者，得為證據。被告陳述其自白係出
於不正之方法者，應先於其他事證而為調查，該自白如係經檢察
官提出者，法院應命檢察官就自白之出於自由意志，指出證明之
方法，刑事訴訟法第一百五十六條第一項及第三項定有明文，上
開規定已於九十二年九月一日正式施行，本件自應適用上開規定
，方始適法。本件上訴人丙○○、乙○○、戊○○、丁○○及甲
○○等人均於原審提出其警訊筆錄係遭利誘之抗辯（見原審卷(一)
第二五０至二五一頁）。上訴人戊○○、丁○○及甲○○並具狀
聲請勘驗警訊錄音帶（見原審卷(二)第一四五頁）。經查原審雖有
函調警訊錄音帶（見原審卷(二)第一六八頁）。惟並未就上開錄音
帶為勘驗，且又未說明其未予勘驗之理由，已難謂無調查未盡之
違誤。另就上訴人即被告等所提出警訊筆錄係遭利誘之抗辯，原
審僅於九十三年五月二十七日審判筆錄上記載：「審判長諭知本
件準備程序時，兩造曾爭執被告警訊自白之證據能力，經合議庭
評議結果，認定該自白得作為證據」（見原審卷(三)第四十頁至第
四十一頁），即逕將上揭警訊筆錄資作認定上訴人即被告等有罪
之證據，卻未於判決理由內就該自白究竟如何得作為證據之理由
，詳加論述及說明，自亦有判決理由不備之違法。(三)、次按九十
二年二月六日修正公布之刑事訴訟法第一百五十九條第一項規定
，被告以外之人於審判外之言詞或書面陳述，除法律有規定者外
，不得作為證據，上開規定並於九十二年九月一日正式施行。本
件係於九十三年九月二十一日上午進行審判程序，自應有上開規
定之適用。但查：(1)、原判決理由壹之六內援引證人胡朝益於警
訊及偵查中之供述（原判決第二十八頁倒數第五行至第二十九頁
第二行），作為認定上訴人乙○○販賣第一級毒品海洛因予胡朝
益之證據。(2)、原判決理由壹之五援引證人王致良於警訊及偵查
中之供述（原判決第二十七頁倒數第三行至倒數第一行），理由
貳之二援引證人王澧膠於警訊；王永德於偵查時之供述（原判決
第三十一頁第三行至第六行）；理由貳之六援引證人王澧膠於偵
查中之供述，證人陳湯詠於警訊及偵查時之供述（原判決第三十
九頁第二行至第四十頁第五行）；理由貳之七援引證人王致良於
偵查中之供述（見原判決第四十一頁倒數第五行至第四十二頁第
二行）；理由貳之八援引證人楊孝義於警訊時之供述等（原判決
第四十二頁倒數第九行至第四十三頁倒數第八行），作為認定上
訴人即被告等連續販賣第一級毒品海洛因之證據。惟就上開證人
於審判外之傳聞陳述，何以例外得採作證據之法律理由，均未加
以說明及論述，亦難謂為適法。另原判決理由參之二援引證人王
致良於偵查中之供述（原判決第五二頁第八行至第十三行），作
為認定上訴人王美雲意圖販賣而持有第二級毒品之證據，亦同未
說明該證人於審判外之傳聞陳述，何以例外得採作證據之法律上
理由，同有判決理由不備之違誤。(四)、再按有罪判決書之事實欄
，為判斷其適用法令當否之準據，法院應將依職權認定與論罪科
刑有關之事實，翔實記載，然後於理由內逐一說明其憑以認定之
證據，並使事實認定與理由前後說明，互相適合，方為合法。本
件原判決於事實欄二項內載稱：上訴人戊○○、丁○○與甲○○
等前後共計出售七千五百八十五點零一二六公克之海洛因，得款
新台幣（下同）一千二百十三萬六千零二十元等情（原判決第六
頁倒數第三行至倒數第二行），並於判決理由貳之十四及五之二
內敘明上訴人戊○○購入該毒品後摻加葡萄等粉末再售出，故其
出售量大於購入量，應除以百分之六三點三二等於七千五百八十
五點一二六公克（原判決第五一頁第三行至第十行、第五十七頁
第二行至第七行）。然究其所憑以認定「上訴人戊○○購入該毒
品後摻加葡萄等粉末再售出」，以及「應除以百分之六三點三二
」之證據為何？均未見詳加闡釋及說明，乃遽以此標準計算上訴
人戊○○販賣第一級毒品海洛因之所得，予以宣告沒收，自嫌速
斷，不足以昭折服。(五)、末查毒品危害防制條例第十九條第一項
規定犯第四條至第九條、第十二條、第十三條或第十四條第一項
、第二項之罪者，其供犯罪所用或因犯罪所得之財物，均沒收之
，如全部或一部不能沒收時，追徵其價格或以其財產抵償之。原
判決於理由伍之二內既認定扣案附表壹編號七至三十八、四十一
至四十四所示之物，為上訴人戊○○所有，且為其與上訴人丁○
○、甲○○共同販賣第一級毒品所用之物，扣案附表貳編號三至
十三及附表參編號一、二、五至九所示之物，各為上訴人丙○○
、乙○○所有，且為其等共同販賣第一級毒品海洛因所用之物，
即應依毒品危害防制條例第十九條第一項宣告沒收，方始適法。
原判決竟依刑法第三十八條第一項第二款之規定宣告沒收，用法
亦有可議。再上開條例第十九條第一項，既無不問屬於犯人與否
，沒收之之明文，自應以已屬於犯人者所有為限，方得宣告沒收
。卷查附表參編號九兩張「0000000000、00000
00000」ＳＩＭ卡，分別係屬案外人陳俊吉及柯讚求所有（
見九十一年度監字第三九五號卷倒數第二頁、九十一年度監字第
三八０號卷第十頁），以及附表貳編號四諾基亞手機（ＳＩＭ卡
0000000000），係屬案外人朱遠志所有（九十一年度
監字第三六二號），亦非屬上訴人乙○○或丙○○所有，原判決
竟逕將之宣告沒收，復難謂無判決適用法則不當之違法。檢察官
及被告等執此指摘原判決上開部分不當，非無理由，應認有將原
判決關於丙○○、乙○○、戊○○、丁○○、甲○○部分撤銷發
回更審之原因。至原判決就上訴人丙○○、戊○○、丁○○、甲
○○不另為無罪之諭知部分，基於審判上不可分之原則，應一併
發回，以符法制。
據上論結，應依刑事訴訟法第三百九十七條、第四百零一條，判
決如主文。
中　　華　　民　　國　九十四　年　　二　  月　　三　　日
                      最高法院刑事第十庭
                          審判長法官  呂　潮　澤
                                法官  吳　昆　仁
                                法官  孫　增　同
                                法官  吳　昭　瑩
                                法官  趙　文　淵
      本件正本證明與原本無異
                                      書  記  官
中　　華　　民　　國　九十四　年　　二　　月　 十四 　日
                                                      Ｅ
